臺灣臺北地方法院民事判決　　　　　　　 94年度建字第107號
原　　　告　庫柏科技股份有限公司
法定代理人　乙○○
訴訟代理人　李漢鑫律師
被　　　告　大同股份有限公司
法定代理人　丙○○
訴訟代理人　甲○○
　　　　　　丁○○
上列當事人間給付工程款事件，本院於中華民國94年4月25日言
詞辯論終結，判決如下：
    主      文
原告之訴及假執行之聲請均駁回。
訴訟費用由原告負擔。
    事實及理由
一、原告主張：被告於民國93年11月間因欲競標以取得「經濟部
    標準檢驗局商品檢驗自動化主機更新建置案」（下稱系爭主
    機更新建置案）之標案，遂與原告洽談系爭主機更新建置案
    中Informix資料庫暨資料庫移轉服務、資料庫遠端監控管理
    工具以及高可用性（High Availability）備援系統等相關
    產品。原告於93年11月17日將編號DB931117-P03號報價單（
    下稱系爭報價單）及簽署欄空白之合作備忘錄傳送予被告，
    被告之代表郭正義經理並於同年11月18日與原告簽定合作備
    忘錄，由原告依合作備忘錄之內容提供系爭主機更新建置案
    之建議書等相關資料，以利被告作為後續競標時之參考。而
    合作備忘錄係以系爭報價單為其附件，形成一完整之契約，
    自應定性該契約為關於合作備忘錄及報價單中所載產品之買
    賣暨其服務之勞務供給所結合而成之複合契約。系爭契約之
    標的物及價金均經兩造意思表示合致，業已有效成立。原告
    依契約關係及民法第199條第1項規定，本得請求被告依法給
    付新台幣（下同）20,955,283元，惟原告考量公司財務資金
    調度，僅先為一部請求被告就債務之全額中之5,000,000元
    給付予原告。並聲明：(一)被告應給付原告5,000,000元及自
    起訴狀繕本送達翌日起至清償日止，按年息5％計算之利息
    ；
    (二)願供擔保，請准宣告假執行。
二、被告則以：其因欲參與經濟部標準檢驗局之系爭主機更新建
    置案投標，乃於93年11月16日與原告之業務人員莊先生取得
    聯繫，希望該公司提供有關建置案所需相關軟體之規格型錄
    及產品簡介，以利被告整理分析其提供之系統是否適於該建
    置案及符合預算之要求。但原告表示基於該公司保密之政策
    ，被告須先與原告簽訂備忘錄，約定不得將原告之資料外洩
    ，並表示有合作之意願，始可取得原告公司之型錄，至於價
    格可再商議。被告為確定其系統是否能符合建置案之系統要
    求，乃於同年11月18日與原告簽訂「合作備忘錄」。因此，
    雙方所簽訂之合作備忘錄僅在表明雙方有合作之意願，被告
    並願意遵守保密義務而已。至於本案之合作內容及金額均未
    談妥。系爭主機更新建置案之招標預算金額為40,000,000元
    ，底價金額為39,000,000元，而原告所提供之Informix資料
    庫移轉服務及相關工作尚不及建置案工作之1/3，其原始報
    價竟高達41,900,628元，經專案特惠後，仍高達20,955,283
    元，以建置案軟體系統佔預算1/3的標準評估之，原告之報
    價已遠超過被告就系爭主機更新建置案所能負擔之預算範圍
    ，實無同意接受之理。顯見雙方於簽訂合作備忘錄時，就合
    約必要之點並未達成合意，原告主張兩造間有契約關係，逕
    依民法第199條第1項請求被告為債之給付，顯無理由等語，
    資為抗辯。並聲明：(一)如主文第一項所示；(二)如受不利判決
    ，願供擔保請准宣告免為假執行。
三、本件兩造不爭執事項：
    被告於93年11月間因欲競標系爭主機更新建置案之標案，遂
    與原告洽談系爭主機更新建置案中Informix資料庫暨資料庫
    移轉服務、資料庫遠端監控管理工具以及高可用性（High
    Availability）備援系統等相關產品。原告復於93年11月17
    日將系爭報價單及簽署欄空白之合作備忘錄傳送予被告，被
    告之代表郭正義經理並於11月18 日與原告簽定合作備忘錄
    。又原告前以存證信函及律師函催告被告應依合作備忘錄履
    行，然被告並未向原告採購報價單所載之Informix資料庫暨
    資料庫移轉服務、資料庫遠端監控管理工具以及高可用性（
    High Availability）備援系統等相關產品等情，業據原告
    提出合作備忘錄、報價單、存證信函及律師函等件為證，且
    為兩造所不爭執，堪信此部分為真實。
四、得心證之理由：
    本件原告主張其與被告所簽署之合作備忘錄，以其所提供之
    報價單為附件，故兩造就合作備忘錄及報價單上所載產品之
    買賣暨其服務之勞務供給等契約之必要之點已互相意思表示
    合致，系爭契約業已有效成立，自得依據契約關係及民法第
    199條第1項規定為本件請求。被告則否認其與原告間成立契
    約關係，並以前揭情詞置辯。故本件之主要爭點厥為：被告
    是否因簽立合作備忘錄而承諾支付原告20,955,283元，而使
    原告得於本件訴訟中一部請求被告給付5,000,000元。現析
    述如后：
（一）按債權人基於債之關係，得向債務人請求給付。民法第19
      9條第1項定有明文。然關於前開條文之規定，係指債務人
      依據債務本旨應為之一定行為，此種行為稱之為給付。亦
      即此債務人之給付行為，若自債權債務雙方觀之，稱為債
      之標的。自債權而言，給付亦即債權之客體。債務人應依
      債權人之請求而實行給付，如不給付，債權人即得主張其
      請求權向法院提起給付之訴。然民法第199條第1項非得為
      獨立之請求權基礎，合先敘明。
（二）復按，當事人互相表示意思一致者，無論其為明示或默示
      ，契約即為成立。民法第153條第1項定有明文。原告主張
      其以系爭報價單為要約之發出，並經被告公司代表郭正義
      經理簽名確認回傳合作備忘錄為承諾之表示，要約與承諾
      意思表示一致，是以該產品買賣與服務勞務提供之複合契
      約業經原被告雙方之意思表示合致而成立。然查：
    1.系爭報價單備註欄中第4點載明：「本報價單經確認回簽
      後即視為正式訂單」，第3點中並將付款條件規定為「訂
      單回簽後30天內」。故原告雖主張其以系爭報價單為要約
      之發出而被告既已經確認簽名回傳，自應認被告對該報價
      單之要約予以承諾者，雙方意思表示合致，被告即負有付
      款之義務。然綜觀系爭報價單上僅為原告單方面之記載，
      被告並未於系爭報價單上簽名表示接受該報價單之內容。
      至被告所簽名回傳者，僅為原告所出具之合作備忘錄。而
      依據兩造所簽署之合作備忘錄，係記載：就甲（即被告）
      乙（即原告）雙方共同合作於系爭主機更新建置案上，甲
      方承諾採用乙方所提供之Informix資料庫暨資料庫移轉服
      務、資料庫遠端監控管理工具以及高可用性（High Ava
      ilability）備援系統等相關產品（詳如系爭報價單）。
      由乙方除了提供上述產品項目於本案之外，並負責提供相
      關之建議書內容，甲方需恪遵合作誠信原則，不得將乙方
      提供之內容外洩於其他廠家。（見本院卷第8頁）。由該
      合作備忘錄之文字可知，該合作備忘錄應定性為兩造間就
      系爭主機更新建置案之合作意向書，係經由原告提供符合
      購案之產品使被告能順利取得標案，但同時為避免被告僅
      利用原告之專業建議而事後並未再與原告合作，甚至將原
      告所提供之產品項目、規格或建議書內容提供予原告之競
      爭廠商，並課予被告保密義務。故被告辯稱其簽署合作備
      忘錄為合作意願及保密義務之表示，應為可採。
    2.又原告自承其與被告就系爭主機更新建置案中如成立契約
      關係，應係為買賣暨其服務之勞務供給所結合而成之混合
      契約。然查，系爭報價單上所載僅為各項產品之價格，實
      際上原告負責之服務勞務供給內容為何、該產品之功能、
      產品涉及侵害他人智慧財產權時責任歸屬、開發及建置時
      程及業主即經濟部標準檢驗局關於系爭主機更新建置案使
      用操作上有疑義而叫修時，應由何人負責第1線之維修責
      任等常見於一般勞務服務契約中規定，均未於報價單中明
      訂。況，依據報價單備註第5點記載Informix資料庫Data
      Migration Service內容，包括共5個資料庫，且有2個階
      段，包括測試階段及移轉至實機。其中測試階段包括資料
      庫安裝、資料庫移轉、現有資料庫資料內容比對服務、資
      料庫實體結構定期檢測修復、資料庫伺服器端之應用程式
      移轉至64 bit、資料庫資料備份測試、資料庫資料載出入
      測試等（見本院卷第9頁），倘前開項目以市售之一般軟
      體即可操作使用時，經濟部標準檢驗局自無庸再公開採購
      系爭主機更新建置案，足見系爭建置案必須經客製化之處
      理，而兩造間關於系統客製化部份之權義相關責任歸屬之
      約定，均付之闕如，自難認兩造間就此原告所稱之買賣暨
      其服務之勞務供給之混合契約必要之點意思表示已達成合
      致。況，依據合作備忘錄所載，被告僅承諾「採用」系爭
      報價單所載之產品，故即便認定被告應受合作備忘錄拘束
      時，被告依據合作備忘錄僅有採用被告所提供相關產品及
      不得將被告所提供產品內容外洩其他廠家之義務，並無給
      付原告價金之義務，原告自不得執此訴請被告給付報價單
      所載之金額。
（三）綜上所述，本件原告主張依據契約關係及民法第19199條
      第1項，一部請求被告給付5,000,000元之本息，即屬無據
      ，應予駁回。
五、假執行宣告：
    原告受敗訴判決，其假執行之聲請即失所依據，應併予駁回
    。
六、因本件事證已臻明確，兩造其餘主張陳述及所提之證據，經
    本院斟酌後，認與判決結果不生影響，均毋庸再予論述，附
    此敘明。
七、訴訟費用負擔之依據：民事訴訟法第78條。
中　　華　　民　　國　　94　　年　　5 　　月　　16　　日
                  民事第四庭    法　官　黃柄縉
以上正本係照原本作成
如對本判決上訴，須於判決送達後20日內向本院提出上訴狀
中　　華　　民　　國　　94　　年　　5 　　月　　16　　日
                    　　　　　　書記官　楊湘雯
